【裁判字號】    89,上訴,945
【裁判日期】    890831
【裁判案由】    違反毒品危害防制條例
【裁判全文】
臺灣高等法院高雄分院刑事判決                    八十九年度上訴字第九四五號
    上  訴  人  臺灣屏東地方法院檢察署檢察官
    被      告  乙○○
右上訴人因被告違反毒品危害防制條例案件，不服臺灣屏東地方法院八十九年度訴字
第一八四號，中華民國八十九年五月十八日第一審判決（起訴案號：臺灣屏東地方法
院檢察署八十九年度偵字第一二一０號）提起上訴，本院判決如左：
    主  文
上訴駁回。
    理  由
一、公訴意旨略以：被告乙○○意圖營利，於民國八十八年十月間某日，在高雄縣澄
    清湖附近某地，向年籍、姓名不詳綽號「黑仔」之成年男子，以每大包新台幣（
    以下同）二萬五千元之代價，非法購入第二級毒品安非他命五大包，得手後欲供
    己販賣予不特定人非法施用（被告自行施用第二級毒品部分，觀察結果無繼續施
    用傾向，業經檢察官不起訴處分確定）。嗣於八十九年二月十六日十五時三十分
    許，在屏東縣內埔鄉○○村○○路三十號為警查獲，並扣得被告所有之安非他命
    毛重一百零五公克、吸食器四組、夾鍊袋八只、玻璃球二個，因認被告涉有毒品
    危害防制條例第五條第二項之意圖販賣而持有第二級毒品罪嫌。
二、按犯罪事實應依證據認定之，無證據不得推定其犯罪事實，刑事訴訟法第一百五
    十四條定有明文。又認定不利於被告之事實，須依積極證據，苟積極證據不足為
    不利於被告事實之認定時，即應為有利於被告之認定，更不必有何有利之證據，
    此有最高法院三十年上字第八一六號判例足資參照。
三、公訴人認被告涉犯前開犯嫌，無非係以被告被查獲鉅量之安非他命，且已分裝成
    數小包，並扣得分裝夾鏈袋八只、吸食器四組、玻璃球二個，況被告如無販賣之
    意圖，何以願意變賣土地購買大量之安非他命，且該安非他命如均為被告自己吸
    食所用，其吸食量一定很大，毒癮亦重，但被告自購買後吸食半年經送觀察勒戒
    結果卻無毒癮傾向，至堪置疑，此外，若以一般毒癮不重之人其吸食量計算，該
    安非他命需花費三年才能吸完，則該安非他命已變質損壞，亦與常理有違，足見
    被告所辯供己吸用云云，不足採信，資為論據。被告則堅決否認有販賣意圖，辯
    稱：安非他命係購買供己吸食用，因一點一點買比較貴，故一次購買五大包價格
    較便宜；因為怕家人發現，伊才將安非他命分裝成小包，並無意圖販賣之犯行等
    語。
四、經查被告乙○○自八十七年間起至八十九年二月十六日止，連續在住處非法施用
    第二級毒品安非他命，嗣於八十九年二月十六日十五時三十分許，在屏東縣內埔
    鄉○○村○○路三十號為警查獲等情，此據被告供承在卷，且經警採取尿液送驗
    結果，確呈甲基安非他命陽性反應，經法院裁定並送勒戒處所觀察、勒戒後，已
    無繼續施用毒品之傾向，業經臺灣屏東地方法院檢察署檢察官為不起訴處分等事
    實，有卷附雲林縣衛生局煙毒尿液檢驗成績書、臺灣屏東地方法院檢察署檢察官
    八十九年度偵字第五七九號不起訴處分書各一紙可稽。又扣案之白色晶體，經本
    院送高雄醫學大學附設中和紀念醫院檢驗結果，確屬甲基安非他命，亦有該院檢
    驗報告單一紙在卷可憑，並有安非他命毛重一百零五公克及吸食器四組、夾鍊袋
    八只、玻璃球二個等吸食工具扣案可資佐證，足見被告染有施用第二級毒品安非
    他命惡習。
五、又扣案之安非他命，係於半年前即八十八年十月間某日，在高雄縣澄清湖附近某
    地，向年籍、姓名不詳綽號「黑仔」之成年男子，以每大包二萬五千元之代價非
    法購入五大包，每包約三十餘公克，已吸用二大包，於八十九年二月十六日查獲
    時尚餘三大包毛重一百零五公克等情，亦經被告供述不移，被告自購入安非他命
    之日起，至被查獲日止，已有四、五個月之久，所稱已吸用二大包，尚餘三大包
    ，無悖常情。雖扣案之毒品安非他命，多達毛重一０五公克，惟被告於警、偵訊
    中、原審及本院審理時均辯稱：因一點一點買比較貴，故一次購買五大包價格比
    較便宜等語，則衡以被告從八十七年間起至八十八年十月間購買五大包安非他命
    時止，已吸用安非他命長達一年餘，依其購買安非他命之經驗，辯稱一次大量購
    買價格較便宜，亦與常情相符，且毒品買賣需冒為警查獲之高度危險，交易次數
    愈少，風險則隨之降低，其一次購入上開數量之安非他命，以供長期施用，亦非
    無可能，自難僅憑被告購入之毒品安非他命量大，即遽認被告有意圖販賣而持有
    安非他命之罪行。又公訴人以被告經觀察、勒戒一個月，無繼續施用毒品傾向，
    認被告持有安非他命非供自己吸食云云，然施用毒品者經送勒戒處所觀察、勒戒
    後，以觀察勒戒人在所期間之人格特質、臨床徵候及行為表現作綜合判斷，並非
    以觀察勒戒人吸食毒品量為唯一判斷，自不得以被告經觀察、勒戒結果，無繼續
    施用毒品傾向，遽為被告涉有意圖販賣而持有第二級毒品罪之認定。又吸用者亦
    須使用分裝袋，而分裝袋價值微薄，本無零買可能，若購買一包，其中分裝袋數
    量必多，且本案中亦無證據證明被告係按重量分大中小包包裝，亦無查獲被告有
    何供販賣用之工具如電子秤、帳冊等物可為佐證，尚難僅據扣案八個分裝袋，遽
    認被告有販賣之意圖。是被告所辯扣案安非他命，係伊吸用安非他命所持有，尚
    堪採信。此外，復查無其他確切證據足資證明被告有何販賣安非他命意圖，既不
    能證明被告犯罪，原審因而諭知被告無罪之判決，依法尚無不合，檢察官上訴意
    旨，指摘原判決不當，為無理由，應予駁回。
六、至扣案之安非他命毛重一百零五公克、吸食器四組、夾鍊袋八只、玻璃球二個，
    係被告犯施用第二級毒品罪所持有之物，該犯行既經檢察官為不起訴處分確定，
    依法應由檢察官另行單獨聲請宣告沒收，本案既應為無罪判決之諭知，即無於本
    案併予宣告沒收之必要，附此敘明。
據上論斷，應依刑事訴訟法第三百六十八條，判決如主文。
本案經檢察官劉翼謀到庭執行職務。
中    華    民    國        八十九      年      八      月    三十一    日
                            臺灣高等法院高雄分院刑事第一庭
                                  審判長法官  翁慶珍
                                        法官  李春昌
                                        法官  周賢銳
右甲本證明與原本無異。
如不服本判決，應於判決送達後十日內向本院提出上訴狀，其未述理由者並應於提
出上訴狀後十日內向本院補提理由書（應附繕本)。
                                      書記官  黃琳群
中    華    民    國        八十九      年      九      月      一      日
                                                                      Ｈ


司法院資訊處製作；財團法人民間司法改革基金會備份。
